臺灣新竹地方法院民事簡易判決　　　　94年度竹簡字第1598號
原　　　告　瑞化股份有限公司
法定代理人　丙○○
原　　　告　己○○
共　　　同
訴訟代理人　林明正律師
被　　　告　戊○○
訴訟代理人　乙○○
　　　　　　庚○○
被　　　告　矽統科技股份有限公司
法定代理人　甲○○
訴訟代理人　丁○○
上列當事人間請求損害賠償事件，本院於民國九十六年三月二十
日言詞辯論終結，判決如下：
    主  文
被告應連帶給付原告瑞化股份有限公司新臺幣壹拾貳萬肆仟捌佰
捌拾元，及自民國九十四年七月二十三日起至清償日止，按週年
利率百分之五計算之利息。
原告瑞化股份有限公司其餘之訴駁回。
原告己○○之訴駁回。
訴訟費用由被告連帶負擔百分之二十七，原告己○○負擔百分之
十，餘由原告瑞化股份有限公司負擔。
本判決第一項得假執行。但被告如以新臺幣壹拾貳萬肆仟捌佰捌
拾元為原告瑞化股份有限公司預供擔保，得免為假執行。
    事實及理由
一、程序部分：按訴狀送達後，原告不得將原訴變更或追加他訴
    。但擴張或減縮應受判決事項之聲明者，不在此限，民事訴
    訟法第二百五十五條第一項第三款定有明文。查本件原告瑞
    化股份有限公司（下稱瑞化公司）起訴時原請求：「被告應
    連帶給付原告瑞化公司新臺幣（下同）四十一萬四千六百六
    十元，及自起訴狀繕本送達翌日起至清償日止，按週年利率
    百分之五計算之利息」，訴訟進行中，原告瑞化公司於九十
    六年三月二十日言詞辯論庭更正訴之聲明為：「被告應連帶
    給付原告瑞化公司十八萬四千六百六十元，及自起訴狀繕本
    送達翌日起至清償日止，按週年利率百分之五計算之利息」
    ，核屬減縮應受判決事項之聲明，與前開規定相符，應予准
    許，先此敘明。
二、實體部分：
(一)、原告主張：
  1.被告戊○○受被告矽統科技科技股份有限公司（下稱矽統公
    司）雇用擔任「整合產品技術服務工程師」之工作，被告戊
    ○○為執行工作內容，需經常駕車至客戶處所為技術服務，
    是被告戊○○駕車四處服務屬其職務範疇。緣原告己○○於
    民國九十二年十二月十日下午四時五十分許，駕駛原告瑞化
    公司所有而配屬原告己○○專用並用於上班之２Ｂ－８６９
    ６號自小客車（下稱系爭車輛），在新竹科學園區○○○○
    ○路直行，行經研新二路與興業一路交岔路口時，遭被告戊
    ○○所駕駛沿興業一路直行亦通過該路口之０７２５－ＤＧ
    號自小客車高速衝撞，造成系爭車輛全毀，查該交岔路口，
    於原告己○○行駛方向並無設置任何號誌、標誌、標線，於
    被告戊○○行駛方向則在交岔路口前設有「停」字之標誌，
    惟被告戊○○於行經該交岔路口時並未停車確認前方或對向
    並無車輛即貿然前進通過，致撞擊原告己○○所駕車輛，是
    被告戊○○顯有過失。
  2.按因故意或過失，不法侵害他人之權利者，負損害賠償責任
    。違反保護他人之法律，致生損害於他人者，負賠償責任。
    受僱人因執行職務，不法侵害他人之權利者，由僱用人與行
    為人連帶負損害賠償責任。汽車、機車或其他非依軌道行駛
    之動力車輛，在使用中加損害於他人者，駕駛人應賠償因此
    所生之損害。不法毀損他人之物者，被害人得請求賠償其物
    因毀損所減少之價額。負損害賠償責任者，除法律另有規定
    或契約另有訂定外，應回復他方損害發生前之原狀。第一項
    情形，債權人得請求支付回復原狀所必要之費用，以代回復
    原狀。民法第一百八十八條第一項前段、第三項前段、第一
    百八十八條、第一百九十一條之二、第一百九十六條及第二
    百十三條第一項及第三項分別定有明文。被告戊○○於執行
    職務中違反道路安全交通規則，造成原告車體毀損等損害，
    依法被告等應負損害賠償責任，原告所受損害明細如下：
    (1)原告瑞化公司部分
      車輛毀損所減少之價額：十七萬八千五百六十元。系爭
        車輛發生事故時市價為八十五萬元，扣除系爭車輛所投
        保之華南產物保險股份有限公司（下稱華南產險）理賠
        之六十七萬一千四百四十元保險金，則減少之價額為十
        七萬八千五百六十元。
      汽車拖吊費：三千一百元。
      億和汽車公司維修估價費：三千元。
    (2)原告己○○部分：因原告己○○平日上班即以系爭車輛代
      步，不得已另行租車使用，租車費用四萬五千元。
    (3)是原告請求被告連帶給付給付原告瑞化公司十八萬四千六
      百六十元；連帶給付原告己○○四萬五千元；及均自起訴
      狀繕本送達翌日起至清償日止，按週年利率百分之五計算
      之利息，並請依職權宣告假執行等語。
  3.對被告答辯所為之陳述：
    (1)按依最高法院八十八年度台上字第五五七號判決意旨：「
      除表現主文之訴訟標的外，法院於判決理由中就訴訟標的
      以外之重要爭點，本於當事人辯論之結果已為判斷時，除
      顯然違背法令或當事人已提出新訴訟資料，足以推翻原判
      斷之情形外，於同一當事人就該重要爭點所提起之訴訟中
      ，法院及當事人就該已經法院判斷之重要爭點法律關係，
      皆不得為任何相反之判斷或主張，始符民事訴訟法上之誠
      信原則。」，若兩造間就訴訟標的以外重要之爭點已為辯
      論，法院亦於判決理由本此而為判決，兩造即不得再為爭
      執，最高法院八十九年度台上字第五一八號判決亦同此意
      見。而被告矽統公司是否應與被告戊○○負連帶賠償責任
      一節，業經兩造於臺灣臺北地方法院九十四年度訴字第一
      ０三０號侵權行為損害賠償事件中詳為辯論，並經該判決
      判定被告矽統公司應與被告戊○○負連帶賠償責任確定在
      案，依前揭爭點效理論，本件被告矽統公司就其應與被告
      戊○○負連帶損害賠償責任一節即不得再爭執。
    (2)凡受僱人外觀之客觀行為足以認定係與執行職務之時間或
      處所有密切關係之行為或執行該職務所必要之行為，即屬
      民法第一百八十八條第一項所謂「執行職務」。本件被告
      戊○○平日上班地點雖在新店，然若產品服務上無法解決
      ，會到新竹之總公司求援處理，且到新竹總公司時均會向
      主管報備，則遇有產品上問題無法解決而求助總公司解決
      自為被告戊○○之職務，按事故當日被告戊○○係因產品
      之問題到新竹總公司尋求解決，則被告戊○○既然係為解
      決其工作上之問題而駕車至總公司求助，則被告駕車顯然
      係其為執行其解決產品上問題之職務所必然之舉止，不因
      被告戊○○係已解決產品問題後返回其原工作地點而有所
      不同，蓋被告戊○○係為解決其執行職務上之問題而駕車
      ，客觀上被告戊○○即係在執行職務，而解決後在上班時
      間回原工作地點此本為執行職務必然之行為，此當亦屬執
      行職務範疇，否則若如被告所辯，假若運送飲料之司機，
      將飲料運送至目的地後於回程中而發生事故，而謂非執行
      職務顯與法律所規範之意旨不合，蓋：民法第一百八十八
      條之所以如此規範，無非係僱用人利用受僱人擴張其經濟
      等社會活動之空間等而使自己之利益增加，故就受僱人之
      執行職務之行為不法侵害他人權利者負連帶之責，是以，
      即便係受僱人已將特定之職務完成而回上班地點則仍屬執
      行職務之範疇，因此，就特定之任務之準備、實際完成之
      過程、完成後之交付等等一連串行為均屬執行職務之範疇
      ，是以，本件縱如被告主張，系爭事故發生時仍屬被告戊
      ○○執行職務當中，被告等自應負連帶賠償之責。
    (3)雖然被告矽統公司辯稱對於自行駕車執行職務已有督導管
      理之要求，且被告戊○○在系爭事故之前並未遭查獲違規
      事項，故其已盡監督之責任云云。惟具備駕照方能駕車行
      駛係基本要求，與實際上路行駛有無遵守通通規則係二回
      事，亦不代表被告矽統公司在被告戊○○實際駕車時有盡
      到監督之責，且依經驗法則未被查獲違規不代表被告戊○
      ○駕車未曾違規，更無法證明若被告戊○○即便未曾違規
      乃係被告矽統公司盡其監督責任之故，況且依最高法院二
      十年上字第五六八號判例「法律上所謂僱用主必須注意之
      旨趣，係預防受僱人執行業務發生危害之意，故注意範圍
      ，除受僱人之技術是否純熟而外，尚須就其人性格是否謹
      慎精細亦加注意，蓋性格狂放或粗疏之人執此業務，易生
      危害乃意中之事」及同院三十九年臺上字第一一八六號判
      決「上訴人依據民法第一百八十八條第一項但書規定，為
      受僱人本屬機工，原有相當技術，其於選任上實已盡相當
      之注意，不應與行為人同負賠償損害責任，殊不知電機油
      箱，用燒鎔補，乃最易爆炸之事，無論行為人是否為上訴
      人注意選任之技工，然上訴人於受僱人執行職務時既未加
      意監督，終致使他人蒙受損失，自與前述但書得以免責之
      情形不合」，非行為人技術良好，與同事相處融洽，即謂
      已盡監督之責，若行為人性格有異，或係僱主於受僱人實
      際行使職務時未再加意監督而致使他人受損，僱主均應與
      行為人連帶負損害賠償之責。本件被告戊○○係利用車輛
      行使其職務上之任務，而「停」字之交通號誌，被告戊○
      ○非不知其意猶違反之，足見被告戊○○視交通規則於無
      物，其性格自有狂放之處，若被告戊○○真如被告矽統公
      司所云未曾違規，何以本件被告戊○○置交通規則於無物
      ？系爭事故反而更證明前揭原告所主張未被查獲違規不代
      表係遵守交通規則所致之經驗法則也，本件被告矽統公司
      既未再加意監督，被告等自負連帶賠償之責。
    (4)依民法第一百九十六條「不法毀損他人之物者，被害人得
      請求賠償其物因毀損所減少之價額」之規定，原告本得請
      求系爭車輛減損之價值，與所謂修理費用無涉，遑論依最
      高法院七十七年度第九次民事庭會議決議，就物之毀損被
      害人能證明其物因毀損所減少之價值超過必要之修復費用
      時，就其差額非不得請求，系爭車輛因被告戊○○之過失
      造成全損，而依事故當時系爭車輛有八十五萬元之價值，
      是以，原告關於車輛受損減少之價額為八十五萬，然原告
      瑞化公司投保之華南產險僅給付保險金六十七萬一千四百
      四十元，其餘仍為原告之損害，原告自得再請求。
    (5)系爭車輛係原告瑞化公司派給原告己○○公務之用，因被
      告戊○○之故，造成系爭車輛全損並已繳銷牌照，原告瑞
      化公司無法再提供車輛予原告己○○使用，造成原告己○
      ○無車輛為行使公務之用，再者，損害賠償係填補被害人
      受害前之原狀，原告己○○在系爭事故前本有公司派給之
      系爭車輛供公務之用，因被告戊○○之故，原告己○○無
      法再自公司派給車輛以為公務之用，則被告自應回復原告
      有車供公務之用之情況，與臺北是大眾交通工具是否便捷
      毫無干涉。再者一般租車業，租金之收取標準，係以月為
      標準，非以里程數為準，且因租車業會將被告所指維護費
      用及保險費用加計在租金內，及租車者必須自行負擔燃油
      費用，是被告所辯原告己○○請求之租金應扣除維護費用
      、保險費用及燃油費用云云並不足採。
    (6)按交通案件中，有「信賴原則」之適用，亦即使用道路之
      人均可相信並信賴其他使用者遵守交通規則，若因此信賴
      而發生事故時，即無任何過失可言，第查本件原告己○○
      行經之道路係主幹線，而被告戊○○行駛者則為次幹道且
      設有「停」字之交通號誌，則原告己○○自當信賴不論係
      他人或被告戊○○均應行駛於系爭道路交叉口時，依交通
      規則先減速並停止車輛，然後觀察有無來車方得再前進，
      然被告戊○○非但未停止車輛猶即往前行駛，致發生本件
      事故，而原告己○○行經事故路口時，非但減速慢行（系
      爭路段時速五十公里，原告以四十公里行駛），且注意車
      前狀況，係因被告戊○○違反交通規則而撞及系爭車輛右
      後方車門，職是之故，刑案中之鑑定顯然有誤，蓋：若原
      告己○○有疏失，依理被告戊○○應係撞及原告己○○車
      右前方，豈能在右後方？以事實上之撞擊點，原告己○○
      車體已近全部過路口，原告己○○如何注意右後方之車輛
      有無違規？遑論原告己○○係直行依法更無注意後方之來
      車之義務，是以，被告抗辯原告己○○與有過失顯然不足
      採信。
(二)、被告則以下列資為抗辯：
  1.被告戊○○固為被告矽統公司技術支援部之「產品技術服務
    工程師」，惟其工作主要內容係為客戶提供售後服務，而協
    助客戶瞭解及使用被告矽統公司產品，駕車行為並非其職務
    行為，亦非執行其職務必要之行為。被告戊○○本件駕車行
    為，係應研發部門同仁之要求代為將被告矽統公司產品送至
    新竹科學園區另一廠房，而被告矽統公司不同廠房間之文書
    或物品之傳遞，係被告矽統公司業務部之職務，是被告戊○
    ○於本件車禍發生當時之駕車行為，在客觀上難謂與其執行
    職務有關。被告矽統公司對於員工因公出需使用自有車輛時
    ，設有員工須具有駕駛執照、且車輛應投保五十萬元以上之
    意外責任險，並責成主管要求所屬員工應注意安全暨遵守道
    路安全規則，被告戊○○自取得汽車駕照以來，並未有酒醉
    駕車、競速等嚴重違規駕車記錄，符合被告矽統公司對於自
    行駕車執行職務督導管理之要求，被告矽統公司於選任及督
    導被告戊○○擔任其職務上已盡相當之注意，即便被告戊○
    ○車禍當時之駕車行為與執行職務有關，亦屬被告矽統公司
    縱加以相當注意而仍不免發生之損害，依民法第一百八十八
    條第一項之規定，被告矽統公司自不需對原告之損失負賠償
    責任。
  2.原告瑞化公司所請求金額，除三千一百元拖吊費堪認有據，
    被告同意此部分請求外，其餘金額被告均予以否認。查物被
    損害時，損害賠償請求人得選擇依民法第一百九十六條之規
    定請求加害人賠償其物因毀損所減少之價值，亦得選擇依民
    法第二百十三條第一項請求加害人回復該物損害發生前之原
    狀，如不能回復原狀或回復顯有困難時，得請求以金錢賠償
    其損害。準此，本件原告就車輛毀損部分因認定無法回復原
    狀或回復顯有困難，而與被告戊○○達成系爭車輛全損共識
    ，選擇以六十七萬一千四百四十元與被告戊○○就系爭車輛
    損害賠償額達成和解，並簽立和解書一份（見九十四年度店
    簡字第一一六０號卷第一五頁），原告並已受領賠償款項無
    誤，且原告己○○於告訴被告戊○○業務過失傷害刑案偵查
    程序亦陳述車損部分已處理等語（訊問筆錄見本院卷第一一
    三頁），本件原告瑞化公司因系爭車輛所受之損害即已獲填
    補，即不得再行請求系爭車輛因毀損所減少之價值，否則即
    有違損害填補及禁止獲利之原則，對被告極為不公。另系爭
    車輛有獲華南產險理賠，依保險理賠程序乃通常由保險公司
    分派理賠員到廠估修，並由保險公司吸收修車廠之估價費用
    ，是原告瑞化公司自不得請求估價費用。
  3.關於原告己○○請求部分，系爭車輛所有人為原告瑞化公司
    ，惟汽車出租單之承租人為原告己○○，且原告己○○住所
    在交通首善之臺北，即便不搭乘大眾運輸工具，以計程車代
    步亦屬便捷，且費用與租車相較，應較為儉省，是原告己○
    ○租車之必要性與本件事故所衍生之代步需求是否具果關係
    ，需原告己○○舉證說明，更況縱認租車費用為必要，然被
    告己○○每日本需支出之上下班交通費或油費，及原告本應
    支出汽車維護費及保險費，均應由租車費用中扣除，且如涉
    及私人目的之非執行公務使用，其使用里程及費用，皆應予
    扣除，以免原告反因該事故而獲致不當得利。
  4.末以被告戊○○駕車行經設有「停」字之無號誌路口支線道
    未讓幹線道先行固為肇事主因，惟原告己○○駕車行經無號
    誌交岔路口未減速慢行且未注意車前狀況為肇事次因，原告
    己○○於本件事故應負五分之一過失，此有臺灣臺北地方法
    院九十四年度訴字第一０三０號民事確定判決可稽，故原告
    請求之金額應依過失相抵後比例換算，始符合賠償制度之本
    旨。綜上，爰聲明：原告之訴駁回，如受不利益判決，願供
    擔保，請求免為假執行。
(三)、兩造不爭執之事實：
  1.被告戊○○係被告矽統公司之受僱人，任職於台北營業處，
    擔任整合產品技術服務工程師，其於九十二年十二月十日下
    午出差駕駛０７２５─ＤＧ號自小客車載送產品至新竹市○
    道○路被告矽統公司總公司所在地，復受同事委託載送其他
    有問題之產品至新竹市新竹科學園區廠區，於載送完畢欲返
    回台北途中，在新竹市新竹科學園區○○○○路由東往西方
    向行駛，行經未設交通號誌之興業一路與研新二路口時，本
    應注意其行經方向係設有「停」字之支線道，應讓幹道車先
    行，且當時天候為晴、日間自然光線、柏油路面、乾燥無缺
    陷、亦無障礙物、視距良好，並無不能注意之情事，竟疏未
    注意於路口停止線前暫停作正確判斷再前行，仍貿然前行，
    而與沿研新二路由南往北方向由原告己○○所駕駛系爭車輛
    發生撞擊後，致系爭車輛復失控撞及於對向內車道停讓、由
    訴外人陳憲廷所駕駛車牌號碼２５０３─ＨＭ號自小客車，
    原告己○○因而受有頭部外傷之傷害，被告戊○○所涉過失
    傷害部分經判處拘役二十日緩刑三年確定。
  2.系爭車輛發生事故前市價為八十五萬元，發生事故後殘值為
    七十萬元，原告瑞化公司於事故後支付汽車拖吊費用三千一
    百元、維修估價費用三千元，系爭車輛經原廠估價修復費用
    需六十三萬一千零九十七元。原告瑞化公司於九十二年十二
    月三十一日向系爭車輛所投保之華南產險以報廢方式取得六
    十七萬一千四百四十元保險金，而將車體所有權讓予華南產
    險公司，華南產險公司另以三十五萬元賣出車體而攤回殘值
    。嗣華南產險公司與被告戊○○所駕駛之０７２５─ＤＧ號
    自小客車所投保之蘇黎世保險公司於九十四年三月二十一日
    理算後，再由蘇黎世保險公司賠付華南產險公司十七萬六千
    三百五十四元。
(四)、本件爭點為：1.被告戊○○於本件車禍之肇事是否屬執行職
    務之行為？被告矽統公司是否應依民法第一百八十八條規定
    負僱用人責任？2.兩造就車損部分是否前已達成和解，致原
    告不得再行向被告請求？3.原告瑞化公司能否請求系爭車輛
    因車禍毀損保險公司理賠不足部分、維修估價費三千元？4.
    原告己○○能否請求四萬五千元之租車費用？5.原告己○○
    是否與有過失？析述如下─
  1.被告戊○○於本件車禍之肇事是否屬執行職務之行為？被告
    矽統公司是否應依民法第一百八十八條規定負僱用人責任？
    (1)按確定判決之既判力，固以訴訟標的經表現於主文判斷之
      事項為限，判決理由並無既判力。但法院於判決理由中，
      就訴訟標的以外當事人主張之重要爭點，本於當事人辯論
      之結果，已為判斷時，其對此重要爭點所為之判斷，除有
      顯然違背法令之情形，或當事人已提出新訴訟資料，足以
      推翻原判斷之情形外，應解為在同一當事人就該重要爭點
      所提起之訴訟中，法院及當事人就該已經法院判斷之重要
      爭點法律關係，皆不得任作相反之判斷或主張，始符民事
      訴訟上之誠信原則（最高法院七十三年度台上字第四０六
      二號判決可資參照，另最高法院八十一年度台上字第六二
      五號、八十四年度台上字第二五三０號、八十八年度台上
      字第五五七、二二三０號判決均同上旨）。
    (2)查原告己○○對被告起訴主張被告戊○○為被告矽統公司
      之受僱人，於執行職務時駕車衝撞原告所駕系爭車輛，致
      原告頭部受有外傷，爰依侵權行為規定請求損害賠償，並
      求為命被告連帶給付原告己○○支出之醫藥費、就醫車資
      及精神慰撫金合計五十萬三千三百八十元，並加付法定遲
      延利息之判決等情，經臺灣臺北地方法院以九十四年度訴
      字第一０三０號請求損害賠償事件審理後，於九十四年六
      月六日辯論終結，認：1.被告戊○○經向被告矽統公司主
      管報告前往新竹出差，係執行被告矽統公司之職務，於駕
      駛車輛返回車輛停放處之被告矽統公司途中肇事，該駕車
      行為與其執行之職務有相牽連之關係，屬執行職務之行為
      ；2.被告矽統公司無法舉證對被告戊○○於執行出差職務
      之駕駛車輛行為時已盡選任或監督之責，被告矽統公司仍
      應負民法僱用人之責。而判決被告應連帶給付原告己○○
      一萬七千四百零八元確定。因此，被告戊○○於本件車禍
      之肇事屬執行職務之行為，及被告矽統公司應依民法第一
      百八十八條規定負僱用人責任之事實，為前案訴訟標的以
      外兩造主張之重要爭點，法院於前案判決理由中，就此項
      重要爭點，本於兩造辯論之結果，已為判斷，且其對此重
      要爭點所為之判斷，並無顯然違背法令之情形，而被告於
      本案中所提出之訴訟資料，亦不足以推翻原判斷之情形，
      則揆諸首揭說明，在同一當事人即兩造間就該重要爭點所
      提起之本件訴訟中，本院及兩造就該已經前案法院判斷之
      重要爭點法律關係，自皆不得任作相反之判斷或主張。從
      而，本院及兩造自均應受前案確定判決所認：1.被告戊○
      ○於本件車禍之肇事屬執行職務之行為，2.被告矽統公司
      應依民法第一百八十八條負雇用人責任等事實之拘束。
  2.兩造就車損部分是否前已達成和解，致原告瑞化公司不得再
    行向被告請求？
    被告辯稱原告已與被告戊○○以六十七萬元一千四百四十元
    和解，原告並已簽立和解書，且原告己○○於偵查程序亦陳
    述車損部分已處理等語一節。查該份和解書係原告瑞化公司
    單方面向訴外人華南產險申請理賠時所出具之書面資料，其
    上僅有原告瑞化公司及法定代理人丙○○印章，並無被告戊
    ○○之簽章（原告原先所提影本見九十四年度店簡字第一一
    六０號卷第一五頁、清晰之彩色影本見本院卷第六七頁），
    是難以該份和解書認定原告與被告戊○○之間就車損已有和
    解之合意，加以原告己○○並非系爭車輛所有人，其於偵查
    程序所陳述車損部分已處理，並不能拘束原告瑞化公司，亦
    不得以此認為原告瑞化公司與被告戊○○已就系爭車輛之損
    害賠償和解，而不得再向被告請求。
  3.原告瑞化公司能否請求二Ｂ─八六九六號自小客車因車禍毀
    損保險公司理賠不足部分、維修估價費三千元？
    (1)原告瑞化公司能否請求系爭車輛因車禍毀損保險公司理賠
      不足部分、維修估價費三千元？
      按維修估價費三千元，係原告瑞化公司為證明損害發生
        及其範圍所必要之費用，應納為損害之一部分（最高法
        院九十四年度台上字第一九八號判決意旨參照），而應
        由加害人即被告賠償。是被告辯稱應由華南產險吸收，
        原告瑞化公司不得請求，即無可取。
      次按不法毀損他人之物者，被害人得請求賠償其物因毀
        損所減少之價額。負損害賠償責任者，除法律另有規定
        或契約另有訂定外，應回復他方損害發生前之原狀。第
        一項情形，債權人得請求支付回復原狀所必要之費用，
        以代回復原狀。民法第一百九十六條及第二百十三條第
        一項及第三項分別定有明文。
      查系爭車輛於車禍前之市場價格為八十五萬元，發生事
        故後殘值為七十萬元，有台北縣汽車商業同業公會函九
        十五年十一月二十二日（95）北縣汽商儒字第一二五七
        號函在卷為憑（見本院卷第七０頁），是系爭車輛因本
        件車禍減少十五萬元價額；而系爭車輛經原廠估價，需
        六十三萬一千零九十七元始能修復，有估價單一份可稽
        （見九十四年店簡字第一一六０號卷第八二至八九頁）
        ，系爭車輛上開修復費用中，零件費用為四十六萬八千
        一百六十二元，工資為十六萬二千九百三十五元，以系
        爭車輛車禍時已出廠三年一月，折舊後之零件費用為十
        一萬四千零六元【計算式為：468162*0.369＝172751，
        （000000-000000）*0.369＝109006，（000000-000000
        -000000）*0.369＝68783，（000000-000000-000000-
        00783）*0.369*1/12＝3616】，加上無須折舊之工資費
        用，是若原告瑞化公司採以修復方式填補系爭車輛損害
        ，原告瑞化公司原得請求之二十七萬六千九百四十一元
        修復費用。
      依前開規定，原告瑞化公司本得依民法第一百九十六條
        規定請求系爭車輛減少之十五萬元價額，或依民法第二
        百十三條請被告修復車輛或支付修復車輛所需費用，因
        原告瑞化公司並未修復系爭車輛，而是逕將系爭車輛以
        全損方式向投保之華南產險申請理賠獲賠六十七萬一千
        四百四十元保險金，並移轉系爭車輛所有權予華南產險
        ，是原告瑞化公司依法僅得向被告請求系爭車輛因車禍
        所減少之十五萬元價額，至系爭車輛於車禍後仍有七十
        萬元殘值，原告瑞化公司卻僅獲華南產險理賠六十七萬
        一千四百四十元，仍不足二萬八千五百六十元，乃基於
        其與華南產險間保險契約所約定，並非可歸責於被告，
        自不得請求被告賠償理賠金不足部分，是原告瑞化公司
        依法得向被告請求系爭車輛減少之價額為十五萬元。
      綜上，原告瑞化公司因本件車禍，依民法損害賠償法則
        ，其所受之損害額為系爭車輛減少之價額十五萬元、支
        出之維修估價費三千元，以及被告所不爭執之拖吊費三
        千一百元，合計為十五萬六千一百元。
  4.原告己○○能否請求四萬五千元之租車費用？
    查系爭車輛之所有人為原告瑞化公司，原告己○○僅為使用
    人，並非物受毀損之被害人，非如原告瑞化公司得對被告請
    求賠償系爭車輛因毀損所減少之價額或得請求回復原狀或請
    求支付回復原狀所需費用，況該租車費用與回復原狀所需費
    用顯不相同，其性質應屬民法第一百九十三條第一項後段所
    稱之「增加生活上之需要」，惟於物之毀損，民法並未規定
    被害人得請求此種增加生活上需要之費用。綜上，原告己○
    ○並非系爭車輛之所有人，請求之租車費用亦非物受毀損時
    被害人得請求之費用，原告己○○之請求即無理由，應予駁
    回。
  5.原告己○○是否與有過失？
    (1)查原告己○○就本件車禍是否與有過失一節，亦係原告己
      ○○、被告於前述臺灣臺北地方法院九十四年度訴字第一
      ０三０號請求損害賠償事件中之重要爭點，並經法院於前
      案判決理由中，就此項重要爭點，本於兩造辯論之結果，
      已為判斷，且其對此重要爭點所為之判斷，並無顯然違背
      法令之情形，而原告於本案中所提出之訴訟資料，亦不足
      以推翻原判斷之情形，則揆諸首揭說明，在同一當事人即
      兩造間就該重要爭點所提起之本件訴訟中，本院及兩造就
      該已經前案法院判斷之重要爭點法律關係，自皆不得任作
      相反之判斷或主張。從而，本院及兩造自均應受前案確定
      判決所認：原告己○○有未注意車前狀況並隨時採取安全
      措施之過失，被告戊○○應負五分之四之責任，原告己○
      ○應負五分之一之責任等事實之拘束。
    (2)按損害之發生或擴大，被害人與有過失者，法院得減輕賠
      償金額，或免除之。前二項之規定，於被害人之代理人或
      使用人與有過失者，準用之。民法第二百十七條第一項、
      第三項定有明文。查原告己○○為原告瑞化公司之使用人
      ，原告己○○就本件車禍與有過失，應負五分之一責任，
      業如前述，是應依過失相抵法則，減輕被告損害賠償責任
      五分之一。
  6.綜上所述，原告瑞化公司依侵權行為之法律關係，請求被告
    連帶給付十二萬四千八百元（計算式：系爭車輛減少價額十
    五萬元＋拖吊費三千一百元＋維修估價費三千元＝十五萬六
    千一百元，再乘以五分之四為十二萬四千八百八十元）及自
    起訴狀繕本送達之翌日即九十四年七月二十三日起至清償日
    止之法定遲延利息部分，即無不合，為有理由。原告瑞化公
    司逾此部分之請求，及原告己○○之請求，即無理由，均應
    予駁回。
(五)、假執行之宣告：
    本判決第一項係依民事訴訟法第四百二十七條第一項適用簡
    易訴訟程序所為被告敗訴之判決，應依民事訴訟法第三百八
    十九條第一項第三款之規定依職權宣告假執行，被告陳明願
    供擔保，聲請宣告免為假執行，爰酌定相當之擔保金額宣告
    之。
(六)、本件事證已臻明確，兩造其餘主張及舉證，經審酌與判決結
    果尚不生影響，均不另論述，併予敘明。
(七)、結論：本件原告之訴為一部有理由，一部無理由，應依民事
    訴訟法第四百三十六條第二項、第七十九條、第八十五條第
    二項、第三百八十九條第一項第三款、第三百九十條第二項
    ，判決如主文。
中　　華　　民　　國　　96　　年　　4 　　月　　9 　　日
                  新竹簡易庭法　官  黃美盈
以上正本係照原本做成。
如對本判決上訴，須於判決送達後二十日內向本院提出上訴狀。
中　　華　　民　　國　　96　　年　　4 　　月　　9 　　日
                            書記官　鍾佩芳
